【裁判字號】    96,重訴,385
【裁判日期】    970509
【裁判案由】    清償債務
【裁判全文】
臺灣桃園地方法院民事判決             96年度重訴字第385號
原      告  臺灣中小企業銀行股份有限公司
法定代理人  丁○○
訴訟代理人  乙○○
被      告  采幟興業股份有限公司
兼上  1 人
法定代理人  甲○○
被      告  丙○○
上列當事人間請求清償債務事件，本院於民國97年4 月17日言詞
辯論終結，判決如下：
    主  文
被告應連帶給付原告新台幣壹佰肆拾萬伍仟零陸拾伍元，及自民
國九十六年六月二十日起至清償日止，按年利率百分之六點六三
計算之利息，暨自民國九十六年七月二十一日起至清償日止，其
逾期於六個月以內者，按上開利率百分之十，逾期超過六個月以
上者，就超過部分，按上開利率百分之二十計算之違約金。
被告應連帶給付原告新台幣壹佰柒拾陸萬陸仟貳佰參拾柒元，及
自民國九十六年六月三十日起至清償日止，按年利率百分之五點
九七計算之利息，暨自民國九十六年七月三十一日起至清償日止
，其逾期於六個月以內者，按上開利率百分之十，逾期超過六個
月以上者，就超過部分，按上開利率百分之二十計算之違約金。
被告應連帶給付原告新台幣壹仟萬元，及自民國九十六年六月三
十日起至清償日止，按年利率百分之五點九三計算之利息，暨自
民國九十六年七月三十一日起至清償日止，其逾期於六個月以內
者，按上開利率百分之十，逾期超過六個月以上者，就超過部分
，按上開利率百分之二十計算之違約金。
訴訟費用由被告連帶負擔。
    事  實
甲、程序方面：
一、本件被告采幟興業股份有限公司（下稱采幟公司）、甲○○
    、丙○○經合法通知，未於言詞辯論期日到場，核無民事訴
    訟法第386 條所列各款情形，爰依原告之聲請，由其一造辯
    論而為判決。
二、按訴狀送達後，原告不得將訴變更或追加他訴，但擴張或減
    縮應受判決事項之聲明者，不在此限，民事訴訟法第255 條
    第1 項第3 款定有明文。本件原告於起訴時，聲明第1 項至
    第3 項之利息利率分別為年利率6.95% 、6.29% 、6.25% 。
    嗣於本院審理中將上開訴之聲明減縮如主文第1 項至第3 項
    所示，其減縮聲明部分，經核與前揭規定相符，應予准許，
    合先敘明。
乙、實體方面：
一、本件原告主張：
  (一)被告采幟公司於民國94年10月20日邀同被告甲○○及丙○○
    為連帶保證人，向原告借款新台幣（下同）3,000,000 元，
    約定借款期限自94年10月20日起至97年10月20日止，借款利
    率按本行當時之基準利率加年利率2.8%計算，並隨時機動調
    整（本件原告請求時之借款利率為6.63%） ，另凡逾期償還
    本息時，借款人即喪失借款之期限利益，並自應償還之日起
    ，按約定利率計付遲延利息；逾期於6 個月以內者，按上開
    利率10% ，逾期超過6 個月以上者，按上開利率20% 計算之
    違約金。
  (二)被告采幟公司於95年10月26日邀同被告甲○○及丙○○為連
    帶保證人，向原告借款2,000,000 元，約定借款期限自95年
    10月31日起至100 年10月30日止，借款利率按本行當時之基
    準利率加年利率2.14% 計算，並隨時機動調整（本件原告請
    求時之借款利率為5.97%） ，另凡逾期償還本息時，借款人
    即喪失借款之期限利益，並自應償還之日起，按約定利率計
    付遲延利息；逾期於6 個月以內者，按上開利率10% ，逾期
    超過6 個月以上者，按上開利率20% 計算之違約金。
  (三)被告采幟公司於95年10月26日邀同被告甲○○及丙○○為連
    帶保證人，向原告借款10,000,000元，約定借款期限95年10
     月31 日起至96年10月30日止，借款利率按本行當時之基準
    利率加年利率2.1%計算，並隨時機動調整（本件原告請求時
    之借款利率為5.93%） ，另凡逾期償還本息時，借款人即喪
    失借款之期限利益，並自應償還之日起，按約定利率計付遲
    延利息；逾期於6 個月以內者，按上開利率10% ，逾期超過
    6 個月以上者，按上開利率20% 計算之違約金。
  (四)詎被告采幟公司自96年6 月20日起即未依約償還上述(一)之借
    款，自96年6 月30日起未依約償還上述(二)、(三)之借款，被告
    采幟公司尚分別有本金1,405,065 元、1,766,237 元、10,0
    00,000元及其利息、違約金未清償，經原告催討，被告采幟
    公司仍未能履約，故被告采幟公司依約喪失期限利益，本件
    3 筆借款債務視為全部到期。又被告甲○○、丙○○為上述
    3 筆借款之連帶保證人，對被告采幟公司所積欠之上開債務
    應負連帶清償之責。爰依消費借貸及連帶保證之法律關係提
    起本件訴訟等語。並聲明請求如主文第1 項至第3 項所示。
二、被告采幟公司等3 人均未於言詞辯論期日到庭，亦未提出書
    狀作何聲明或陳述。
三、原告主張之前揭事實，業據提出與其所述相符之借據3 件，
    及連帶保證書、授信約定書、放款歷史交易明細表、放款利
    率歷史資料表各1 件為證，而被告采幟公司等3 人已於相當
    時期受合法之通知，於言辯論期日不到場，亦未提出準備書
    狀爭執，是原告主張之前揭事實，自堪信為真實。
四、按消費借貸契約，借用人應於約定期限內，返還與借用物種
    類、品質、數量相同之物；又遲延之債務，以支付金錢為標
    的者，債權人得請求依法定利率計算之遲延利息，但約定利
    率較高者，仍從其約定利率；再者，數人負同一債務，明示
    對於債權人各負全部給付之責任者，為連帶債務；連帶債務
    之債權人，得對於債務人中之一人或數人或其全體，同時或
    先後請求全部或一部之給付，且連帶債務未全部履行前，全
    體債務人仍負連帶責任，民法第478 條前段、第233 條第1
    項、第272 條第1 項、第273 條分別定有明文。經查，本件
    被告采幟公司分別自96年6 月20日及同月30日起未依約給付
    系爭3 筆借款本息，則全部債務視為到期，被告采幟公司應
    即全部清償，並給付約定之遲延利息及違約金。系爭借款現
    尚分別有1,405,065 元、1,766,237 元、10,000,000元及其
    利息、違約金未清償，被告甲○○、丙○○既為系爭3 筆借
    款之連帶保證人，揆諸前開說明，自應與被告采幟公司負連
    帶清償責任。
五、綜上所述，原告基於消費借貸及連帶保證之法律關係，請求
    被告連帶給付如主文第1 項至第3 項所示之借款本金、利息
    及違約金，為有理由，應予准許。
六、據上論結，本件原告之訴為有理由，依民事訴訟法第385 條
    第1 項前段、第85條第2 項，判決如主文。
中    華    民    國    97    年    5     月    9     日
                  民事第一庭    法  官  尹良
上為正本係照原本作成。
如對本判決上訴，須於判決送達後20日內向本院提出上訴狀
中    華    民    國    97    年    5     月    9     日
                                書記官  羅美英


司法院資訊處製作；財團法人民間司法改革基金會備份。
